【裁判字號】    95,訴,2006
【裁判日期】    950831
【裁判案由】    偽造文書等
【裁判全文】
臺灣板橋地方法院刑事判決              95年度訴字第2006號
公  訴  人  臺灣板橋地方法院檢察署檢察官
被      告  甲○○
被      告  丁○○
被      告  乙○○
共      同
選任辯護人  林宇文律師
            張漢榮律師
被      告  丙○○
上列被告因偽造文書等案件，經檢察官提起公訴（九十五年度偵
字第八三三二號），經受命法官行準備程序中，被告為有罪陳述
，由本院合議庭裁定由受命法官獨任進行簡式審判程序，本院判
決如下：
    主  文
甲○○共同行使公務員明知為不實之事項而登載於職務上所掌之
公文書，足以生損害於公眾，處有期徒刑壹年陸月，緩刑肆年。
丁○○、乙○○、丙○○共同行使公務員明知為不實之事項而登
載於職務上所掌之公文書，足以生損害於公眾，各處有期徒刑壹
年參月，均緩刑肆年。
    事  實
一、甲○○係台北縣政府警察局蘆洲分局五股分駐所（下稱五股
    分駐所）所長，丁○○、乙○○、丙○○均係五股分駐所警
    員，為依據法令從事公務之人員。緣台北縣政府警察局督察
    室維新小組於民國九十三年一月二十九日下午七時許，持台
    灣板橋地方法院核發之搜索票，前往台北縣五股鄉○○路○
    段一八三之六號，查獲許啟茂等人涉有賭博及違反電子遊戲
    場業管理條例罪嫌，隨即製作搜索扣押筆錄及扣押物品清單
    ，並通知五股分駐所接辦，且將上開資料移交給乙○○。甲○○及丁○○、乙○○、丙○○等人為避免轄區遭上級單位
    查獲賭博電玩受懲處。竟基於犯意之聯絡，共同隱匿上開移
    交資料，並製作五股分駐所主動查獲之搜索扣押筆錄，經由
    甲○○之指示由丁○○依據維新小組製作之扣押物品清冊重
    新製作扣押物品清冊，丙○○製作臨檢現場紀錄表及台北縣
    政府警察局蘆洲分局搜索扣押筆錄，並虛偽記載五股分駐所
    警員派員喬裝進入而查獲賭博電玩及執行單位為五股分駐所
    ，乙○○製作五股分駐所受理各類案件紀錄表，虛偽記載民
    眾林勝雄檢舉五股鄉○○路○段一八三六號有不法情事，五
    股分駐所派員查察等不實事項，進而將上開明知不實之事項
    而虛偽登載製作之公文書連同詢問筆錄送由蘆洲分局偵查隊
    辦理移送事宜而行使之，致使台北縣政府警察局蘆洲分局分
    局長誤認上開案件係由五股分駐所主動查獲，而指示簽報敘
    獎，足生損害於台北縣警察局行政責任懲處之正確性。
二、案經內政部警政署移請台灣板橋地方法院檢察署檢察官偵查
    起訴。
      理      由
一、訊據被告甲○○、丁○○、乙○○、丙○○對上揭犯行均坦
    承不諱，並有重新製作之扣押物品清冊、臨檢現場紀錄表及
    台北縣政府警察局蘆洲分局搜索扣押筆錄，及虛偽記載五股
    分駐所警員派員喬裝進入而查獲賭博電玩及執行單位為五股
    分駐所，五股分駐所受理各類案件紀錄表及民眾林勝雄檢舉
    五股鄉○○路○段一八三六號有不法情事，五股分駐所派員
    查察等不實事項之資料，被告等人之自白顯與事實相符，得
    為證據，本件事證明確，犯行堪予認定。
二、核被告等人所為，均係犯刑法第一百三十八條之隱匿公務員
    職務上掌管之文書罪及刑法第二百十六條（事實已起訴，法
    條漏列）、第二百十三條之行使公務員登載不實文書罪。被
    告四人就前述犯罪，彼此均有犯意之連絡及行為之分擔，均
    為共同正犯；被告所犯上開二罪之間有方法結果之牽連關係
    ，應依修正前之刑法第五十五條之規定從一重行使公務員登
    載不實公文書罪處斷。
三、查被告犯罪後，刑法部分條文、於九十四年二月二日修正公
    布，並九十五年七月一日施行，按犯罪後刑罰法律修正新舊
    法比較適用，實務上計建有下列原則： (一)、 比較新舊法
    ，應就罪刑有關法定加減原因等一切情形, 綜合其全部之結
    果而為比較, 再適用有利於行為人之法律處斷 (八十八年台
    上字第五八四０號)。 (二)、須行為時法與裁判時法均有處
    罰，始有刑法第二條第一項之比較適用新、舊法（八十八年
    台上字第七０一三號）。 (三)、 倘新、舊法均有處罰，而
    新法之適用範圍較諸舊法有所限制時，必其行為同時符合修
    正後之法律所規定之犯罪構成要件，始有刑法第二條第一項
    但書之適用（九十二年台上字第四二三八號）。 (四)、 再
    者比較新舊法之結果，應全部適用舊法或新法，不得割裂適
    用（八十七年台非字第四００號）。最後參酌最高法院九十
    五年五月二十三日刑事庭第八次會議決議，新刑法第二條第
    一項之規定，係規範行為後法律變更所生新舊法律比較適用
    之準據法，於新刑法施行後，應適用新刑法第二條第一項之
    規定，為「從舊從輕」之比較。另於比較時應就罪刑有關之
    共犯、未遂犯、想像競合犯、牽連犯、連續犯、結合犯，以
    及累犯加重、自首減輕暨其他法定加減原因（如身分加減）
    與加減比例等一切情形，本於統一性及整體性原則，綜其全
    部罪刑之結果而為比較。而被告行為後，新刑法第二十八條
    關於共同正犯之規定，由原條文：「二人以上共同實施犯罪
    之行為者，皆為共同正犯。」，修正為：「二人以上共同實
    行犯罪之行為者，皆為共同正犯。」，係將「實施」一語修
    正為「實行」，揆諸其修正理由，在於修正共同正犯之參與
    類型，確定在「實行」概念下之共同參與行為，始能成立共
    同正犯，而排除「陰謀共同正犯」及「預備共同正犯」，應
    屬文字之修正；又修正後之刑法亦刪除第五十五條關於牽連
    犯之規定。被告所為犯行若具有牽連犯之關係，依修正前即
    行為時之規定，應從一重之罪處斷，依修正後之刑法既已刪
    除牽連犯之規定，則所犯上述各罪應依數罪併罰之規定分論
    併罰。比較新舊法之規定，修正後之規定並非較有利於被告
    ，依刑法第二條第一項之規定，亦應適用行為時之法律，即
    適用修正前刑法第五十五條牽連犯之規定，從一重處斷（最
    高法院95年第8 次刑事庭會議決議、臺灣高等法院所屬法院
    因應新修正刑法修正座談會研討結論參照）；綜合比較前開
    罪刑結果，適用修正前相關刑罰法律，對被告較為有利，自
    應適用修正前刑法相關規定審酌被告等人之素行尚稱良好，
    行為造成之損害不大，兼衡其犯罪之動機、目的、手段、方
    法，及犯罪後坦認犯行之態度等一切情狀，分別量處如主文
    所示之刑。末查被告等人均未曾受有期徒刑以上刑之宣告，
    此有臺灣高等法院被告前案紀錄表一紙在卷可稽，其等因一
    時失慮致罹刑典，然經此偵審教訓後，應能知所警惕而無再
    犯之虞，本院因認宜予宣告緩刑，逕依修正後之新法均予宣
    告緩刑四年（最高法院九十五年第八次刑事庭會議記錄參照
    ），用啟自新。
據上論斷，應依刑事訴訟法第二百七十三條之一第一項、第二百
九十九條第一項前段、刑法第二條第一項前段、第十一條前段、
第二十八條、第一百三十八條、第二百十六條、第二百十三條、
修正前第五十五條、修正後第七十四條第一項第一款，判決如主
文。
本案經檢察官葉志飛到庭執行職務。
中    華    民    國    95    年    8     月    31    日
              刑事第四庭  法  官  徐 子 涵
上正本證明與原本無異。
如不服本判決應於送達後10日內向本院提出上訴狀。
                          書記官  彭 麗 紅
中    華    民    國    95    年    8     月    31    日
論罪科刑法條全文
刑法第138條
毀棄、損壞或隱匿公務員職務上掌管或委託第三人掌管之文書、
圖畫、物品，或致令不堪用者，處 5 年以下有期徒刑。
刑法第216條
行使第 210 條至第 215 條之文書者，依偽造、變造文書或登載不實
事項或使登載不實事項之規定處斷。
刑法第213條
公務員明知為不實之事項，而登載於職務上所掌之公文書，足以生損害於
公眾或他人者，處 1 年以上 7 年以下有期徒刑。


司法院資訊處製作；財團法人民間司法改革基金會備份。
